臺灣高等法院高雄分院刑事判決　　　 109年度上訴字第1131號
　　　　　　　　　　　　　　　　　　　　　　　　第1132號
上　訴　人
即　被　告　黃世維


選任辯護人　曾慶雲律師
上　訴　人
即　被　告　薛樟維




選任辯護人　曹宗彝律師
上　訴　人
即　被　告　曾惠淳


選任辯護人　宋志衡律師
　　　　　　張藝騰律師
上列上訴人因違反毒品危害防制條例等案件，不服臺灣屏東地方
法院107 年度重訴字第9 號、108 年度重訴字第9 號，中華民國
109 年4 月24日第一審判決（起訴案號：臺灣屏東地方檢察署10
6 年度偵字第9510號、107 年度偵字第1819號、第2950號、第46
42號、第5122號；追加起訴案號：同署107 年度偵續字第36號）
，提起上訴，本院判決如下：
    主  文
原判決關於黃世維、薛樟維、曾惠淳部分，均撤銷。
黃世維共同運輸第二級毒品，處有期徒刑貳年。如附表編號1 所
示之物沒收銷燬；如附表編號2 、3 所示之物均沒收。
薛樟維共同運輸第二級毒品，處有期徒刑肆年。如附表編號1 所
示之物沒收銷燬；如附表編號2 所示之物沒收。
曾惠淳幫助運輸第四級毒品，累犯，處有期徒刑壹年拾月。如附
表編號1 所示之物沒收銷燬；如附表編號2 所示之物沒收。
    事實及理由
壹、犯罪事實：黃世維知道甲基安非他命、芬納西泮分別是列管
    的第二級毒品、第三級毒品，不得運輸，且各類毒品都是屬
    於管制出口的物品，不得私運出口，卻因友人王士豪（由原
    審通緝中）允諾給與新臺幣（下同）36萬元的報酬，竟與王
    士豪共同基於運輸第二、三級毒品及私運管制物品出口的犯
    意聯絡，由黃世維以其所有之附表編號3 所示行動電話，作
    為與王士豪聯繫運輸毒品出口事宜的工具，並由黃世維以王
    士豪所提供的資金，先於民國106 年1 月11日，以40萬元的
    代價，向不知情之鄭堉蓁購買中古堆高機1 台（KOMATSU 牌
    ），之後黃世維並依王士豪的指示，在其位於臺南市將軍區
    忠興14之7 號住處後方的工寮，將該購入的堆高機機身挖出
    數個暗艙，作為藏放甲基安非他命及芬納西泮使用，王士豪
    再自行至工寮，將數量不詳的甲基安非他命、芬納西泮裝入
    暗艙內。而因上述堆高機暗艙空間不敷使用，黃世維乃於10
    6 年2 月13日，仍以王士豪所提供的資金，以35萬元的代價
    ，再向鄭堉蓁購買另1 台中古堆高機（TCM 牌），並同樣由
    黃世維在上述工寮內負責將該堆高機機身挖出暗艙。於106
    年2 月13日之數日後，王士豪與其女友曾惠淳、友人廖淳皓
    （由原審通緝中）一同前往上述工寮，王士豪另一友人薛樟
    維也自行駕車抵達該處，其中薛樟維因王士豪的告知，知道
    王士豪要將甲基安非他命、芬納西泮藏放在堆高機內夾帶運
    輸出口的計畫，而曾惠淳也因與王士豪是男女朋友關係，知
    道其要運輸毒品出口（但不知道所要運輸毒品的種類為何）
    ，薛樟維卻在知道甲基安非他命、芬納西泮分別是第二、三
    級毒品及均屬管制出口的物品，不得運輸及私運出口的狀況
    下，仍與王士豪、黃世維、廖淳皓共同基於運輸第二、三級
    毒品及私運管制物品出口的犯意聯絡，而曾惠淳也在知道毒
    品不得運輸及私運出口的狀況下，基於幫助運輸第四級毒品
    、幫助私運管制物品出口的犯罪故意，由黃世維、曾惠淳負
    責在工寮外把風，注意附近有無可疑人車經過，薛樟維、王
    士豪、廖淳皓則在該工寮內，負責將王士豪所取得之數量不
    詳的甲基安非他命及芬納西泮放入真空袋內予以真空並為包
    裝後，置入上述堆高機的機身暗艙內，置放完畢後，再由黃
    世維進入工寮內，將堆高機暗艙焊接為原狀。之後黃世維再
    依王士豪指示，於106 年3 月2 日，僱用某不知情的拖車駕
    駛人，駕駛拖車將前述2 台夾藏毒品的堆高機自上述工寮起
    運，載運至高雄市小港區某貨櫃廠裝櫃，黃世維則駕車搭載
    王士豪、曾惠淳前往該貨櫃廠，由王士豪在堆高機讓渡證書
    上偽造「陳亞辰」簽名，再委請不知情之鄭堉蓁刻印「陳亞
    辰」印章蓋印在該讓渡證書上，之後再由黃世維以通訊軟體
    LINE將「陳亞辰」的身分證影本傳送給鄭堉蓁，委請鄭堉蓁
    以「陳亞辰」名義辦理上述2 台堆高機出口至印尼的後續事
    宜（黃世維參與冒用「陳亞辰」名義而簽立讓渡證書並辦理
    堆高機出口事宜部分，並未經檢察官起訴，應由檢察官另行
    處理）。之後鄭堉蓁委託不知情的大華報關運輸股份有限公
    司（下稱大華報關公司）人員辦理出口報關程序，再由大華
    報關公司人員委託不知情的鴻泰國際物流有限公司（下稱鴻
    泰物流公司）人員，以海運方式將上述2 台堆高機運往印尼
    ，經於106 年3 月6 日自高雄港開航運輸出口後，於同月14
    日抵達印尼雅加達，但因通關手續遲未完備，導致上述2 台
    堆高機無法順利通關。之後因我國警方人員接獲關於以堆高
    機夾藏毒品出口的情資，經聯繫印尼警方後，共同於106 年
    10月27日，在印尼查察上述堆高機，並由印尼警方在上述2
    台堆高機的暗艙內查獲附表編號1 、2 所示之甲基安非他命
    及芬納西泮，因而循線查悉上情。
貳、程序方面：
一、上訴人即被告曾惠淳（下稱被告曾惠淳）及其辯護人雖主張
    ：本件追加起訴書就曾惠淳的犯罪事實並未特定，違反刑事
    訴訟法第264 條第2 項的規定，且屬無從補正，應就曾惠淳
    部分為不受理之判決。然而，刑事訴訟法第264 條第2 項關
    於起訴書程式的規定，目的在界定起訴對象，亦即審判的客
    體，如果起訴書所記載的犯罪事實與其他犯罪不至於混淆，
    足以表明其起訴範圍者，即使記載較為簡略，事實審法院亦
    應依職權加以認定，不得以其內容簡略或記載不詳，即認檢
    察官起訴書的記載違反法定程式（最高法院100 年度台上字
    第5567號刑事判決可為參考）。本件追加起訴書就被告曾惠
    淳的犯罪事實，已經載明：「曾惠淳與葛承洧（經原審判決
    無罪確定）、黃世維、廖淳皓、薛樟維、王士豪共同基於運
    輸第二、三級毒品及私運管制物品出口之犯意聯絡，先由黃
    世維依王士豪指示購入2 台堆高機並挖出數個暗艙，再於10
    6 年2 月13日之數日後，由王士豪與曾惠淳、廖淳皓、薛樟
    維等人一起前往黃世維上述工寮，共同將甲基安非他命及芬
    納西泮真空後裝入堆高機之機身暗艙，之後於106 年3 月2
    日，再由黃世維僱用拖車將夾藏毒品的堆高機載運至高雄市
    小港區某貨櫃廠裝櫃，並以海運方式運抵印尼」。其不論就
    犯罪時間（106 年2 月13日之數日後）、地點（黃世維上述
    工寮）、不法運輸出口的毒品（甲基安非他命及芬納西泮）
    、曾惠淳的行為分工（一起將上述毒品真空裝入堆高機的機
    身暗艙），都已予以界定，不至於與其他犯罪混淆，縱使其
    未記載的曾惠淳的分工細節（於其他人將毒品真空裝入堆高
    機機身暗艙的過程中，負責在外把風），但此只是記載較為
    簡略，依據前述說明，當由承審法院依職權根據卷內事證加
    以認定即可，無從因此論認追加起訴書的記載違反刑事訴訟
    法第264 條第2 項所規定的法定程式。因此，被告曾惠淳及
    其辯護人此部分主張並不可採，本件仍應為實體審理。
二、證據能力部分
（一）關於上訴人即被告黃世維（下稱被告黃世維）、上訴人即
      被告薛樟維（下稱被告薛樟維）部分：本件作為證據使用
      的相關審判外陳述，檢察官、被告黃世維及其辯護人、被
      告薛樟維及其辯護人，在本院審判程序中都同意有證據能
      力（見本院卷一第291 至292 頁），本院並考量這些陳述
      作成時的情況正常，所取得的過程也沒有瑕疵，且與本案
      相關的待證事實具有關連性，並依法踐行調查證據程序，
      基於尊重當事人對於傳聞證據的處分權，及證據資料越豐
      富越有助於真實發現的理念，故認作為證據應屬適當，依
      照刑事訴訟法第159 條之5 第1 項的規定，這些審判外的
      陳述，對於被告黃世維、薛樟維部分，都具有證據能力。
（二）關於被告曾惠淳部分
    ⒈同案被告黃世維、薛樟維2 人於警詢中所為的陳述，對被
      告曾惠淳而言，是屬於被告以外之人在審判外的陳述，且
      經曾惠淳及其辯護人在本院審理中主張不具有證據能力（
      見本院卷二第356 頁），而因為上述證據並沒有刑事訴訟
      法第159 條之2 、第159 條之3 或其他法律所規定例外得
      作為證據的情形【黃世維、薛樟維2 人於警詢中所為的陳
      述，因有其他替代性證據存在（即其2 人於偵訊及法院審
      理中的陳述），且已足以證明被告曾惠淳本件犯行，故其
      2 人於警詢中的陳述，並非證明犯罪事實存否的必要性證
      據】，依照刑事訴訟法第159 條第1 項的規定，自不得作
      為認定本案被告曾惠淳犯罪事實的積極證據使用。
    ⒉被告曾惠淳及辯護人雖亦主張黃世維、薛樟維偵訊中所為
      陳述屬審判外陳述，不具證據能力。然刑事訴訟法第159
      條之1 第2 項規定：「被告以外之人於偵查中向檢察官所
      為之陳述，除顯有不可信之情況者外，得為證據」。黃世
      維、薛樟維於偵訊中以證人身分所為證述，已經具結擔保
      其證詞的真實性，而曾惠淳及辯護人並未陳明此等陳述有
      何顯不可信的情況，且本院綜合本案全部卷證，也未發現
      有上述情況存在，又該等陳述與本案相關的待證事實具關
      連性。另黃世維、薛樟維於法院審理中，均到庭接受交互
      詰問，給予曾惠淳及辯護人對質詰問之機會，而經合法調
      查。依上述規定，自應具有證據能力，而為判斷之依據。
    ⒊本件作為證據使用的其他審判外陳述，檢察官、被告曾惠
      淳及其辯護人在本院審判程序中都同意有證據能力（見本
      院卷二第356 頁），本院基於前述（一）的考量，認作為
      證據應屬適當，依照刑事訴訟法第159 條之5 第1 項的規
      定，這些審判外的陳述對於認定被告曾惠淳的犯罪事實，
      都具有證據能力。
參、認定犯罪事實所憑之證據及其認定的理由
一、被告對於犯罪事實的意見：
（一）被告黃世維、薛樟維部分：其2 人在本院審理中，均坦承
      有犯罪事實欄所載的犯罪事實。
（二）被告曾惠淳部分：被告曾惠淳坦承其於案發當時與王士豪
      是男女朋友關係，且於106 年2 月13日之數日後，王士豪
      、黃世維、薛樟維、廖淳皓等人上述工寮將毒品藏放至堆
      高機內時，其有在該處，另於106 年3 月2 日，其有與王
      士豪、黃世維一同前往高雄市小港區某貨櫃廠等事實，但
      否認有參與運輸毒品及私運管制物品出口的犯罪行為，辯
      稱：我在上述工寮時，並沒有幫忙把風，我只有在車上打
      手機及睡覺，我也不知道王士豪他們在那邊做什麼事情，
      王士豪不讓我進去工寮，我要進去時，王士豪就大聲吼我
      ，我是事後才知道王士豪夾藏毒品運輸出口的事情。
二、本件依據下列各項證據，可以證明被告3 人有犯罪事實欄所
    載的犯罪行為：
（一）被告的供述（就其他被告而言為共犯的陳述）
    ⒈被告黃世維於警詢、偵查、原審及本院審理中的陳述、自
      白【見刑偵八（三）卷第34至38、41至45、50至55、58、
      62至64頁、106 偵9510卷一第166 至167 頁、106 偵9510
      卷二第6 至22、69至73、103 至106 、121 至124 、160
      至162 、180 至184 頁、106 聲羈232 卷第5 至10頁、10
      6 偵聲178 卷第6 至7 頁、107 重訴9 卷一第149 頁、10
      8 重訴9 卷第226 至255 、413 至415 頁、本院卷一第13
      9 、291 、324 至328 頁、本院卷二第313 至325 頁】：
      證明本案全部過程（對曾惠淳不具證據能力部分，只用以
      認定黃世維、薛璋維2 人的犯行），而被告黃世維曾在偵
      查中自白犯行，於法院審理中，亦均自白犯行。
    ⒉被告薛璋維於警詢、偵查、原審及本院審理中的陳述、自
      白【見刑偵八（三）卷第118 至122 頁、107 偵2950卷第
      2 至6 、40至41、43至47頁、107 偵續36卷第53至57頁、
      107 聲羈67卷第8 至10頁、107 偵聲63卷第20至21、107
      重訴9 卷一第19至21、105 至108 、124 、160 至161 頁
      、108 重訴9 卷第256 至264 、415 頁、本院卷一第139
      、291 、324 至326 頁、本院卷二第326 至336 頁】：證
      明本案全部過程（對曾惠淳不具證據能力部分，只用以認
      定黃世維、薛璋維2 人的犯行），而被告薛樟維在偵查及
      法院審理中，均曾自白犯行。
    ⒊被告曾惠淳於警詢、偵查（含原審勘驗曾惠淳之106 年12
      月29日警詢光碟、108 年4 月12日偵訊光碟的勘驗筆錄）
      、原審及本院審理中的陳述【見刑偵八（三）卷第79至80
      、81至83、86至88頁、107 偵535 卷第24至27頁、106 偵
      9510卷二第146 至149 、180 至184 頁、107 偵續36卷第
      163 至169 頁、108 重訴9 卷第108 至109 、264 至275
      、402 至410 、415 至416 頁、本院卷二第151 、184 至
      190 、389 頁】：證明被告曾惠淳上述不爭執的事實，及
      其曾供述於106 年2 月13日之數日後，於王士豪、薛樟維
      、廖淳皓等人在上述工寮將毒品藏放至堆高機內時，有在
      現場協助把風的行為，且曾供述其於幫忙把風時，已經認
      識到王士豪在從事與毒品有關的行為。
（二）證人廖淳皓於警詢、偵查及原審審理中的陳述【見刑偵八
      （三）卷第100 至103 、106 至107 頁、107 偵1819卷第
      130 至137 、169 至172 頁】：證明106 年2 月13日之數
      日後，在上述工寮將毒品裝放至堆高機暗艙的過程中，其
      與黃世維、薛樟維、曾惠淳、王士豪等人都有在場，及各
      人所負責的分工內容等事實。
（三）證人鄭堉蓁【見刑偵八（三）卷第140 至143 、149 至15
      0 頁、106 偵9510卷一第178 至188 頁】、證人陳亞辰【
      見刑偵八（三）卷第8 至9 、17頁、106 偵9510卷一第16
      9 至174 頁】於警詢及偵訊時的陳述、證人即鄭堉蓁配偶
      陳璟耀【見刑偵八（三）卷第156 至157 頁】、證人即大
      華報關公司人員黃怡榮【見刑偵八（三）卷第164 至165
      頁】、證人即鴻泰物流公司人員許維緯【見刑偵八（三）
      卷第158 至159 頁】於警詢時的陳述；本件堆高機讓渡證
      書【見刑偵八（三）卷第15頁】、鄭堉蓁提供之「陳亞辰
      」身分證影本【見刑偵八（三）卷第181 頁】、本件堆高
      機出口報單、裝船通知書、提單、裝箱單（PACKING LIST
      ）、發票（INVOICE ）【見刑偵八（三）卷第167 、174
      、175 、182 、183 頁、106 偵9510卷二第24至26頁】：
      證明被告黃世維與王士豪向鄭堉蓁購買上述堆高機的情形
      ，及之後冒用「陳亞辰」名義將堆高機出口運至印尼的相
      關事實。
（四）刑事警察局駐印尼聯絡組陳報單及所附查獲照片【見刑偵
      八（三）卷第185 至192 頁】、印尼刑事警察局法醫鑑識
      中心刑事鑑識研發室毒品報告、雅加達市警察局毒品大隊
      偵查報告（見107 重訴9 卷一第30至36、44至50頁）：證
      明印尼警方於106 年10月27日，在上述2 台堆高機的暗艙
      內查獲附表編號1 、2 所示物品，而該等物品經送鑑定結
      果，分別為甲基安非他命及芬納西泮。
（五）高雄市政府警察局刑事警察大隊扣押筆錄、扣押物品目錄
      表、屏東縣政府警察局搜索扣押筆錄、扣押物品目錄表、
      內政部警政署刑事警察局搜索扣押筆錄、扣押物品目錄表
      【見刑偵八（三）卷第24至26、30至32、71至73、114 至
      116 頁、106 偵9510卷一第193 至195 頁】：證明被告黃
      世維、薛樟維、曾惠淳被警方人員查獲後，分別扣得附表
      編號3 至11所示物品的事實。
三、被告曾惠淳雖然以前述辯解，辯稱其於106 年2 月13日之數
    日後，於王士豪、薛樟維、廖淳皓等人在上述工寮將毒品藏
    放至堆高機內時，未有在現場把風的行為，然而：
（一）被告曾惠淳此部分辯解，與其於106 年12月29日警詢中供
      稱：「（問：當天王士豪是不是有指示你跟黃世維在門口
      把風？指示你有沒有意見？那天有沒有指示你們兩個在外
      面？）：有（點頭）」、「（問：王士豪怎麼跟你交代，
      你跟我說他怎麼說的？）王士豪那時候就叫我先把車子開
      過去，然後叫我在那邊。…然後叫我在車子上看、看外面
      ，看有沒有人走過去」、「（問：有沒有人車，有沒有可
      疑人士接近是不是？）（點頭）」、「（問：注意看、注
      意看怎麼樣？）注意看有沒有人經過這樣」、「（問：黃
      世維也在門口把風嗎？）對，他叫我跟黃世維，然後出去
      外面」（見108 重訴9 卷第403 至404 頁之勘驗筆錄），
      顯然有所矛盾，則被告曾惠淳之後於法院審理中改口辯解
      如前，是否可信？已令人有所懷疑。
（二）被告曾惠淳於本院審理中，雖就其前述警詢中的陳述辯稱
      ：我當時不知道把風是什麼樣的行為，只是順著警察的意
      思說，且王士豪雖然叫我看有沒有人經過，但我實際上並
      沒有這樣做。然而，所謂的「把風」，並非法律或其他領
      域中所使用的專業名詞，而是一般生活日常的口語用詞，
      以曾惠淳案發時為心智成熟的成年人，且表示自己的學歷
      為高職畢業的智識程度（見本院卷二第395 頁），實不可
      能不知道「把風」為何意，此由其於警方人員詢問過程中
      ，並未對「把風」一詞提出任何質疑、顯露不解之意，即
      可知悉，故曾惠淳辯稱其不知道把風是什麼行為、只是順
      著警方的意思而為陳述，顯不可採。再者，曾惠淳於107
      年1 月5 日接受檢察官偵訊時供稱：廖淳皓、薛樟維、王
      士豪他們3 人在屋內處理毒品放入堆高機內的事情時，黃
      世維一開始也跟我在外面把風，後來黃世維進去處理堆高
      機的事情，外面只剩下我1 個人把風，我把風很久後，因
      為那邊蚊子很多，我也很累，他們又不讓我進去，叫我待
      在外面，我看一看之後就進入車內睡覺（見106 偵9510卷
      二第148 頁），明確表示其有從事把風行為，是在把風許
      久之後，才進入車內睡覺；且其於本院審理中，又完全無
      法交代其於偵訊中何以會為上述陳述（見本院卷二第187
      頁）。故其辯稱所謂把風只是王士豪的要求，其實際上並
      沒有從事，也顯然與其偵訊中所言不符，而屬難以採認。
（三）被告曾惠淳有上述之把風行為，除經其於警詢、偵訊中自
      承在卷外，廖淳皓於偵訊中（見107 偵1819卷第171 頁）
      、黃世維於106 年12月13日偵訊及原審審理中（見106 偵
      9510卷二第122 頁、108 重訴9 卷第230 、242 頁）、薛
      樟維於偵訊中（107 偵續36卷第53至57頁），也都明確證
      述曾惠淳於王士豪等人將毒品藏放至堆高機過程中，有在
      上述工寮外從事把風行為，而可佐證被告曾惠淳於警詢、
      偵訊中所為之供述，應屬確實可信。至於黃世維於107 年
      1 月24日偵訊中，雖曾提及：曾惠淳從頭到尾都坐在藍色
      車裡面（見106 偵9510卷二第181 頁），但此與黃世維、
      曾惠淳均多次陳稱曾惠淳有下車把風之舉，並不相同；而
      細觀黃世維於107 年1 月24日偵訊中為此一陳述的前後內
      容，其乃是針對檢察官訊問「將毒品從車上搬下來時，曾
      惠淳在場情狀」此一問題而為陳述，而此時點是在黃世維
      、曾惠淳2 人到工寮外把風之前。因此，黃世維就此部分
      的陳述，並無先後矛盾之處，而辯護人以黃世維於107 年
      1 月24日偵訊中的上述陳述內容，據以主張曾惠淳並無把
      風行為，並不可採。
（四）辯護人雖然以黃世維於原審審理中證述：曾惠淳有時候在
      車上打電動，有時下車抽菸，鄉下地方蚊子很多，她有時
      會走來我這邊跟我聊兩句，一直抱怨蚊子很多，她嫌蚊子
      多就躲到車上（見108 重訴9 卷第230 、242 頁），主張
      黃世維只是看到曾惠淳在聊天、抱怨蚊子多、上車打電動
      、下車抽菸，各其稱此等行為叫做把風，只是個人的意見
      ，並無可採。然如前所述，「把風」並非法律或其他領域
      中所使用的專業名詞，而是一般日常生活的口語用詞，一
      般人要觀察、理解他人的行為是否屬於「把風」，並無任
      何困難之處。再者，一般人在進行把風行為時，一邊注意
      附近有無可疑人、車接近，一邊從事聊天、抽菸等無礙觀
      察周遭動態的行為，實屬正常，且把風要在車內、車外進
      行，均無不可。又把風過程中因偷懶、懈怠、疲憊而暫歇
      打玩手機、遊戲，亦非違反常情之舉。因此，黃世維基於
      其個人在現場親見、親聞的內容，認為曾惠淳是在從事把
      風行為，並非沒有客觀事實基礎的個人意見；且黃世維於
      本院審理中也清楚證稱：曾惠淳當時就是走來走去，左邊
      看一下、右邊看一下，所以我認為就是在把風（見本院卷
      二第323 頁），故其所為判斷，與一般人所認知的把風，
      並無不同，自得予以採認。況且，被告曾惠淳於警詢及偵
      訊中，也將自己當時的行為稱為「把風」，而與黃世維親
      見、親聞曾惠淳舉止後所為之結論相同，更加證明黃世維
      上述證詞並無不可採信之處。因此，辯護人此部分所為主
      張，並不可採。
（五）辯護人又以被告曾惠淳、黃世維均提及，曾惠淳要進去上
      述工寮時，曾被王士豪大聲斥責（見本院卷二第186 頁、
      108 重訴9 卷第237 頁），主張曾惠淳未為把風行為。然
      而，王士豪既然叮囑曾惠淳在工寮外把風，藉此注意有無
      可疑人車經過，則曾惠淳任意進入工寮之舉，就王士豪角
      度而言，即屬未依其要求而善盡把風任務的行為，其因而
      大聲斥責曾惠淳，實為正常反應，並無從推認得出辯護人
      上述主張之結論。
（六）辯護人另主張：本案第一次在堆高機藏放毒品時，是由王
      士豪一人單獨為之，並無他人協助把風（此部分之事實認
      定，詳如後述），何以第二次在堆高機藏放毒品時，卻需
      要曾惠淳協助把風？故薛樟維、黃世維是否為自身減刑而
      受誤導，以致陳述曾惠淳有協助把風之舉？不無疑問。然
      而，依據本案卷內事證，本件第一次在堆高機藏放毒品時
      ，是由王士豪一人單獨為之，而第二次在堆高機藏放毒品
      時，則是由王士豪、薛樟維、廖淳皓、黃世維等多人共同
      為之，並無疑問，可見此2 次的行為態樣，確實有所不同
      ，並非薛樟維、黃世維憑空捏造。而上述行為態樣的不同
      ，或與藏放毒品數量有關，或是王士豪第一次自行藏放後
      ，發現效率不彰，認需要多人協助方能迅速完成工作，又
      或是王士豪有第一次藏放毒品經驗後，思慮更加縝密，認
      為需要有人在外把風，方能避免犯行遭發覺等，均有可能
      ，並無顯然違反常情之處。況如前所述，曾惠淳有協助把
      風之舉，並非只有薛樟維、黃世維2 人如此陳述，曾惠淳
      本身及另一在場人廖淳皓，也都曾為相同的陳述。因此，
      辯護人此部分主張，實屬難以採認，無從以之為有利於被
      告曾惠淳的認定。
（七）綜上，被告曾惠淳所為前述辯解及辯護人所為上述主張，
      均不可採，曾惠淳於106 年2 月13日之數日後，於王士豪
      、薛樟維、廖淳皓等人在上述工寮將毒品藏放至堆高機內
      時，有在現場從事把風行為的事實，足以認定。
四、被告曾惠淳雖另以前述辯解，辯稱其於案發當時，並不知道
    王士豪等人在從事夾藏毒品運輸出口的行為，然而：
（一）被告曾惠淳此一辯解，與其前於警詢、偵訊中多次自承，
      其於進行前述把風行為時，已經認識到王士豪在從事與毒
      品有關的行為（見108 重訴9 卷第406 至409 頁之勘驗筆
      錄、107 偵535 卷第25頁、107 偵續36卷第165 、169 頁
      ），顯然有所矛盾。故被告曾惠淳於法院審理中所持上述
      辯解，是否與事實相符？已令人有所懷疑。
（二）王士豪、薛樟維、廖淳皓等人於106 年2 月13日之數日後
      ，在上述工寮將毒品藏放至堆高機內時，被告曾惠淳不但
      在場，且經王士豪要求而從事把風行為的事實，已如前述
      。而依據一般常情，若曾惠淳對於王士豪等人欲從事夾藏
      毒品運輸出口的事情毫無所悉，王士豪理應設法不讓曾惠
      淳一同前往上述工寮，避免其等不法行為遭不知情的曾惠
      淳發覺，以致多生事端，但王士豪不但讓曾惠淳陪同前往
      ，更讓其協助從事把風工作，則從此點來看，應以曾惠淳
      當時已經知悉王士豪的運毒計畫，方較符合常理。
（三）被告曾惠淳於106 年12月29日警詢中陳述：我在上述工寮
      外把風期間，有看到王士豪他們從一輛老舊的車上抱出箱
      子，他們說那是「小姐」，我隱約知道那個是毒品（見10
      8 重訴9 卷第406 至408 頁之勘驗筆錄），於同日偵訊中
      也供稱：去黃世維工寮的途中，我就有聽到王士豪打電話
      給廖淳皓說要載「小姐」，我聽到他們說「小姐」的時候
      ，我就隱約知道那個是毒品，因為他們說要載「小姐」，
      但卻沒有女生（見108 重訴9 卷第409 頁之勘驗筆錄、10
      7 偵535 卷第25頁），均供稱其是因為聽聞「小姐」一詞
      ，而準確猜測到王士豪等人是在從事與毒品有關的行為，
      而辯護人亦據此主張被告曾惠淳只是主觀上臆測王士豪等
      人所為與毒品有關，並非明確知悉。然而，一般人在聽聞
      他人談論「小姐」此一用詞時，若是在毫無所悉的狀況下
      ，實無從單憑直覺就可理解、認知、聯想「小姐」是「毒
      品」的代稱，而排除「小姐」是其他物品或人物的可能性
      ，故由此點來看，更加證明被告曾惠淳於從事把風行為之
      前，應已知悉王士豪的運毒計畫。
（四）被告曾惠淳於106 年12月28日警詢中供稱：我有陪王士豪
      南下到臺南縣將軍鄉找黃世維，到黃世維住處看堆高機，
      數量有2 台，並聽到王士豪及黃世維2 人討論說要塞東西
      進堆高機裡面【見刑偵八（三）卷第80頁】；另於107 年
      1 月5 日偵訊時自陳：我在外面把風時，有往屋內看一眼
      ，看到一台堆高機被挖了一個洞（見106 偵9510卷二第14
      8 頁）。由被告曾惠淳上述供述可知，其於王士豪、薛樟
      維、廖淳皓等人一起在上述工寮將毒品藏放至堆高機之前
      ，就曾陪同王士豪前去上述工寮查看堆高機狀況，且王士
      豪、黃世維2 人也不避諱讓曾惠淳知道要利用在上述工寮
      內的堆高機藏放物品的計畫。由此也可推認於被告曾惠淳
      從事上述把風行為之前，確已知悉王士豪要利用堆高機暗
      艙夾帶毒品的運毒計畫；而此由王士豪於106 年3 月2 日
      ，冒用「陳亞辰」名義而辦理堆高機出口事宜時，仍帶同
      曾惠淳一起前往，完全未有欲將曾惠淳排除於外、不讓其
      知悉的作為，亦可作為佐證。
（五）辯護人雖主張：曾惠淳曾遭警方人員進行通訊監察，但並
      未取得任何曾惠淳涉及本案的通話，如果其有參與本案，
      不可能未取得任何事證。經查，曾惠淳雖曾遭警方人員依
      法對其進行通訊監察，且警方人員為監察後，並未取得有
      關監察目的之通話內容，此有內政部警政署刑事警察局10
      7 年5 月16日刑偵八（三）字第1073704664號通訊監察結
      束通知受監察人報告書在卷可證（見本院二卷第227 頁）
      。但依據上述報告書及臺灣屏東地方法院106 年聲監字第
      661 號通訊監察書所載（見本院二卷第219 至221 頁），
      曾惠淳開始遭通訊監察的時間為106 年12月10日，此距離
      本件案發時間，已經有約10個月之久，且曾惠淳自陳其與
      王士豪於106 年3 月底就已經分手（見106 偵9510卷二第
      149 頁），則在事情結束已久，且曾惠淳與其所協助的對
      象又已結束原本親密關係的情形下，其未再有任何與本案
      相關的對話內容，實屬正常，無從以此推認其並未參與本
      案。故辯護人此一主張，顯不可採。
（六）綜上事證，被告曾惠淳應是因與王士豪具有男女朋友關係
      ，而於從事上述把風行為之前，就已知悉王士豪要利用堆
      高機暗艙夾帶毒品出口的運毒計畫，故其辯稱其於案發當
      時，並不知道王士豪等人在從事夾藏毒品運輸出口的行為
      ，並不可採。至於辯護人以黃世維陳稱：我跟王士豪討論
      運毒的事情時，曾惠淳有時候會在旁邊聽，但很少參與討
      論，而是坐在旁邊打電動、沒有插話。又王士豪跟我討論
      時，是以「石頭」、「K 」、「小姐」等，作為毒品的代
      號，每次都不一樣（見106 偵9510卷二第122 、183 頁、
      108 重訴9 卷第235 、238 頁）；及廖淳皓陳稱：王士豪
      跟我是先將曾惠淳放在台南的工寮後，再去嘉義某民宅內
      搬取王士豪的毒品【見刑偵八（三）卷第106 頁反面】，
      據以主張被告曾惠淳於運毒計畫中並不重要，甚至被排除
      在外。然而，辯護人所舉上述事證，只能證明曾惠淳於本
      案中，並未參與犯罪之謀議，亦未參與相關核心行為，不
      具共同正犯之重要地位，但無從反推曾惠淳於從事把風行
      為之前，並不知悉王士豪的運毒計畫，亦無法以此推認其
      未基於幫助犯意而提供把風之協助行為。因此，辯護人此
      部分主張，並無法作為曾惠淳未有本院所認定前述犯行的
      理由。
（七）被告曾惠淳於從事上述把風行為之前，雖已知悉王士豪要
      利用堆高機暗艙夾帶毒品出口的運毒計畫，但依據本案卷
      內事證，並未顯示其曾接觸、目擊附表編號1 、2 所示毒
      品，亦未顯示其曾經由其他方式，而已認識、瞭解王士豪
      所要夾帶運送出口的毒品為甲基安非他命、芬納西泮，故
      其主觀上所認知要運輸、私運出口的物品，僅能認定為「
      毒品」此一概括範圍，且在罪證有疑、利於被告的證據法
      則下，只能推認其主觀上所認識者，乃為法定刑責最輕的
      第四級毒品。另被告曾惠淳於從事上述把風行為之前，雖
      已知悉王士豪的運毒計畫，但依據卷內事證，其在把風之
      前，並無任何謀議或參與行為，故其於此之前，只是單純
      知情，尚未生幫助犯意，併予指明。
五、檢察官雖以黃世維證述：王士豪載運毒品到工寮，是開一台
    藍色福斯的自用小客車，該車輛登記在曾惠淳名下；又買第
    二台堆高機的錢，是曾惠淳拿給我的（見本院卷二第319 至
    322 頁），據以主張：曾惠淳提供運毒所用車輛及購買堆高
    機的資金，顯然自始即與王士豪有犯意聯絡而全程參與本件
    犯行。然而，被告曾惠淳就此部分供稱：當時是王士豪提議
    要買車，並登記在我母親名下，購車頭期款是我出的，之後
    王士豪有幫忙繳納3 、4 個月的貸款。而我並沒有拿錢給黃
    世維買堆高機，只曾依據王士豪的指示，拿錢給黃世維【見
    刑偵八（三）卷第80頁、106 偵9510卷二第183 頁、107 偵
    續36卷第167 頁】，而在其與王士豪當時是男女朋友關係的
    情形下，其此部分所言，並未有任何違反常情之處。又曾惠
    淳與王士豪既是男女朋友，則其將上述自用小客車提供給王
    士豪作為平日代步使用，實屬正常，在無其他佐證的情形下
    ，自無法只因王士豪以該自用小客車載運毒品，即認曾惠淳
    是特意基於運毒的目的而讓王士豪使用該自用小客車。至於
    購買堆高機的價款部分，曾惠淳已經陳明並非其所出資，只
    是代王士豪轉交款項給黃世維，且本件檢察官起訴及追加起
    訴意旨，也依據卷內事證認定王士豪方為出資要求黃世維出
    面購買上述堆高機之人。因此，並無法以曾惠淳有因男女朋
    友關係而轉交購買堆高機價款此一不具重要性的行為，而對
    其為不利之認定。
六、檢察官起訴意旨雖然認為：被告黃世維分次購入上述2 台堆
    高機後，於106 年2 月13日之數日後，王士豪與廖淳皓、薛
    樟維、曾惠淳等人一起前往黃世維上述工寮，並於該日同時
    將附表編號1 、2 所示毒品真空後裝入上述堆高機的機身暗
    艙。然查，黃世維於偵查、原審審理時陳稱：在買到第一台
    堆高機之後，大概是過年前幾天、買第二台堆高機之前，王
    士豪1 個人自行裝了一部分毒品，因為發現裝不完，才會再
    買第二台堆高機（見106 偵9510卷二第123 、161 至162 頁
    、107 重訴9 卷二第116 至118 頁、第283 至284 頁）。而
    如前所述，本件2 台堆高機，黃世維確實是於106 年1 月11
    日、同年2 月13日先後向鄭堉蓁購入；再佐以證人鄭堉蓁於
    偵訊時證稱，黃世維都是於取貨時將堆高機的價金付清（見
    106 偵9510卷一第182 頁），可知王士豪購買該2 台堆高機
    並無資力不足的情形，若非其他緣故，應無分2 次購買堆高
    機的必要。依據上述佐證，足認被告黃世維所言應屬可信，
    因此，本件遭查獲之附表編號1 、2 所示毒品，應是先由王
    士豪於106 年1 月11日至同年2 月13日間，獨自裝入數量不
    詳之毒品，再由薛樟維、王士豪、廖淳皓等人於106 年2 月
    13日之數日後，一同裝入剩餘之毒品（數量亦屬不詳），故
    檢察官此部分起訴意旨，應不可採。
七、檢察官起訴意旨雖記載被告薛樟維於黃世維購入第1 台堆高
    機之前（即106 年1 月11日以前），就與其他共犯有為本件
    犯行的犯意聯絡。另黃世維於原審審理時曾證稱：我和王士
    豪在106 年1 月11日之前的半年到1 年，就有在討論如何運
    輸毒品，討論過程中，薛樟維也有出現，我很常看到他，我
    們在討論石頭、K 、小姐時，薛樟維有聽到，他也知道我們
    在講什麼，因為他還會出意見。例如在討論切開堆高機放毒
    品進去的事情時，他有提到怎麼讓堆高機正常運作，因為他
    本身有機械底，比較知道怎麼做（見107 重訴9 卷二第115
    至116 頁）。但此為被告薛樟維所否認，並辯稱：我事前都
    不知道，我是到工寮時，看到他們在分裝毒品才知道，在此
    之前我不曾參與黃世維與王士豪討論以堆高機運毒的事情（
    見107 重訴9 卷一第105 頁反面至第106 頁反面），且卷內
    除共犯黃世維的陳述外，並無其他證據足以證明薛樟維於前
    往上述工寮參與將毒品放入堆高機的行為前，就已經知道本
    件犯罪計畫並曾與黃世維、王士豪討論、謀議而形成犯意聯
    絡。因此，應認被告薛樟維是於106 年2 月13日之數日後，
    在上述工寮時，方與在場之黃世維、王士豪、廖淳皓產生犯
    意聯絡，進而從事將毒品置入堆高機暗艙之行為分擔，故檢
    察官此部分之起訴意旨，亦不可採。
八、綜上所述，本件事證明確，被告3 人犯罪事實欄所載的犯罪
    行為，已經足以認定，應依法予以論罪科刑。至於被告曾惠
    淳及辯護人雖聲請對王士豪進行交互詰問，而欲證明曾惠淳
    並未參與本案。但經本院查證結果，王士豪目前因案在大陸
    地區入監服刑，且大陸地區監所無法協助以視訊方式或其他
    方式讓王士豪接受交互詰問，此有海峽兩岸共同打擊犯罪及
    司法互助協議調查取證回復書、中山市看守所110 年4 月21
    日函、中山市中級人民法院情況說明文件在卷可證（見本院
    卷二第273 至279 頁），故依目前現況，此項證據顯屬不能
    調查，併予說明。
肆、論罪科刑及上訴論斷的理由
一、關於法律修正的說明：被告3 人行為之後，毒品危害防制條
    例第4 條第2 至4 項、第17條第2 項的規定，已於109 年1
    月15日修正公布，並於同年7 月15日生效施行。其中該條例
    第4 條第2 至4 項部分，修正後的規定均將法定刑提高，並
    沒有對被告3 人較為有利。另關於該條例第17條第2 項部分
    ，於修正前的內容為：「犯第4 條至第8 條之罪於偵查及審
    判中均自白者，減輕其刑」，修正後則為：「犯第4 條至第
    8 條之罪於偵查及歷次審判中均自白者，減輕其刑」，而依
    據其修正的立法理由的記載，上述修正似乎只是法條文義的
    明文化，但本院考量修法前毒品危害防制條例第17條第2 項
    既然是規定「審判中」，而未規定被告應於「歷次審判中」
    均自白，則被告於歷次審判中，即使只有1 次自白犯罪，自
    仍應認其符合修正前規定所稱「審判中自白」之要件，而減
    輕其刑，司法實務向來也都為相同的解釋，故修法後規定被
    告須「歷次審判中」均自白，方有該條項減輕其刑規定的適
    用，顯然影響被告實質之刑罰，自有比較新舊法的必要，而
    經比較新舊法結果，此部分修正後的規定並沒有對被告3 人
    較為有利。經綜合比較前述修正前、後的規定後，修正後的
    規定沒有對被告3 人較為有利，依刑法第2 條第1 項前段，
    本件應適用修正前毒品危害防制條例第4 條第2 至4 項、第
    17條第2 項的規定（原審雖未及為新舊法比較，但適用法條
    的結論並無不同，故無從以此作為撤銷原判決的理由）。
二、所犯罪名部分
（一）甲基安非他命、芬納西泮分別是毒品危害防制條例第2 條
      第2 項第2 、3 款所規定的第二、三級毒品；又毒品危害
      防制條例所列各級毒品，依據懲治走私條例第2 條第3 項
      、管制物品管制品項及管制方式第1 條規定，均屬管制進
      出口物品。
（二）刑法關於正犯、幫助犯的區別，是以行為人的主觀犯意及
      客觀行為作為判斷標準，如果是以自己犯罪的意思而參與
      犯罪，無論其所參與的是否為犯罪構成要件行為，都是屬
      於正犯；如果是以幫助他人犯罪的意思而參與犯罪，但所
      參與的是犯罪構成要件行為，仍應論以正犯；只有以幫助
      他人犯罪的意思而參與犯罪，且所參與的是犯罪構成要件
      以外的行為，方會成立幫助犯。本件被告曾惠淳所參與的
      把風行為，並不是運輸毒品罪、私運管制物品出口罪的構
      成要件行為（最高法院21年度上字第2022號、24年度上字
      第2868號刑事判決可為參考），且亦無證據顯示其有參與
      本案的事前謀劃，或可因本案而獲得任何不法利益，按理
      其應是基於與王士豪間的男女朋友關係，為幫助王士豪方
      有上述把風行為。因此，難以認定其是以自己犯罪的意思
      而參與本件犯行，而應是以幫助他人犯罪的意思而參與其
      中，依據前述說明，被告曾惠淳應論以幫助犯。
（三）我國暫行新刑律第13條第3 項原規定：「犯罪之事實與犯
      人所知有異者，依左例處斷：第一、所犯重於犯人所知或
      相等者，從其所知。第二、所犯輕於犯人所知，從其所犯
      」，之後制定現行刑法時，以此乃是當然之法理，故未予
      明定。因此，客觀犯罪事實如與行為人主觀上所認識者有
      所出入時，自有「所犯重於所知，從其所知」此一法理的
      適用（最高法院104 年度台上字第3935號刑事判決可為參
      考）。本件查獲如附表編號1 、2 所示物品雖分別為第二
      、三級毒品，但如前所述，依據本案卷內資料，只能證明
      被告曾惠淳知悉王士豪等人要運輸者為毒品，但對於毒品
      的實際種類為何，其並不清楚，在罪證有疑、利於被告的
      法則下，只能認定其主觀上所認識者，乃為法定刑責最輕
      的第四級毒品，依據前述說明，就其參與本件犯行，應以
      其主觀上所知者（即運輸第四級毒品）予以論罪科刑。
（四）從而，本件被告黃世維、薛樟維前述犯行，都是犯修正前
      毒品危害防制條例第4 條第2 、3 項的運輸第二、三級毒
      品罪，及懲治走私條例第2 條第1 項的私運管制物品出口
      罪；而被告曾惠淳前述犯行，則是構成刑法第30條第1 項
      、修正前毒品危害防制條例第4 條第4 項的幫助運輸第四
      級毒品罪，及刑法第30條第1 項、懲治走私條例第2 條第
      1 項的幫助私運管制物品出口罪。檢察官追加起訴意旨認
      為被告曾惠淳上述參與私運管制物品出口犯行，是成立該
      罪名的正犯，應有誤會，但因為此部分只是行為態樣有所
      不同，罪名並無變更，故不需引用刑事訴訟法第300 條變
      更起訴法條（最高法院101 年度台上字第3805號刑事判決
      可為參考）。
（五）檢察官追加起訴意旨雖然以本件查獲的毒品，分別為第二
      級毒品甲基安非他命、第三級毒品芬納西泮，而認被告曾
      惠淳參與運輸毒品部分，是涉犯毒品危害防制條例第4 條
      第2 、3 項的運輸第二、三級毒品罪嫌，並應論以正犯。
      然被告曾惠淳所為，並非運輸毒品犯行的構成要件行為，
      且無證據證明其是以自己犯罪的意思而參與此部分犯行，
      故其應屬幫助犯，並非正犯，已如前述。再者，認識為犯
      意之基礎，無認識即無犯意可言，故刑法第13條第1 項規
      定：「行為人對於構成犯罪之事實，明知並有意使其發生
      者，為故意」（學理上稱為直接或確定故意）；第2 項規
      定：「行為人對於構成犯罪之事實，預見其發生而其發生
      並不違背其本意者，以故意論」（學理上稱為間接或不確
      定故意）。而不論行為人為「明知」或「預見」，皆為故
      意犯主觀上之認識，二者不同者，只是前者須對構成要件
      結果實現可能性有「相當把握」之預測，後者則對構成要
      件結果出現之估算，只要有一般普遍之「可能性」就已足
      夠，其涵攝範圍較前者為廣，認識之程度則較前者薄弱，
      但這並不表示不確定故意之「預見」非故意犯主觀上之認
      識。因此，須客觀之犯罪事實與行為人主觀上之「預見」
      無異時，方能認定行為人有不確定故意，若客觀犯罪事實
      與行為人主觀上認識者有異時，即應適用「所犯重於所知
      ，從其所知」此一法理（最高法院100 年度台上字第1110
      號刑事判決可為參考）。又毒品危害防制條例所稱毒品，
      既依其成癮性、濫用性及對社會危害性分為四級，自無法
      僅因行為人認知其所運輸之物品為「毒品」，即認其有運
      輸某品項毒品之不確定故意，仍須參酌其他卷內具體事證
      而為判斷（最高法院109 年度台上字第4230號刑事判決可
      為參考）。而如前所述，本院依據本案卷內資料，認被告
      曾惠淳只知道王士豪等人要運輸毒品，但其對於毒品的實
      際種類為何，並不清楚，且檢察官也未舉證證明曾惠淳主
      觀上已經認識到王士豪等人所運輸者為第二級毒品甲基安
      非他命、第三級毒品芬納西泮，依據前述說明，被告曾惠
      淳所為只能論以修正前毒品危害防制條例第4 條第4 項之
      運輸第四級毒品罪的幫助犯。從而，本件檢察官此部分的
      論罪法條並不恰當，本院自應依刑事訴訟法第300 條的規
      定變更起訴法條而為判決。
（六）被告黃世維、薛樟維2 人因為參與運輸第二級毒品而持有
      第二級毒品的低度行為，被其等運輸第二級毒品的高度行
      為所吸收，都不另外論罪。檢察官起訴意旨雖認為被告黃
      世維、薛樟維2 人此部分被吸收而不另外論罪者，乃是持
      有純質淨重20公克以上的第二級毒品。然而，本件遭查獲
      的第二級毒品甲基安非他命，雖有秤量其「淨重」，但並
      未鑑認其「純質淨重」為何，自難認定該等甲基安非他命
      純質淨重已達20公克以上，故起訴意旨就此應有未合。
（七）本件王士豪及被告黃世維涉嫌冒用「陳亞辰」名義簽立堆
      高機讓渡證書，並冒用「陳亞辰」國民身分證，再藉此以
      「陳亞辰」名義辦理上述堆高機的出口程序部分，雖涉犯
      刑法第216 條、210 條之行使偽造私文書罪嫌、戶籍法第
      75條第2 項之冒用他人國民身分證罪嫌，但檢察官就此部
      分並未對黃世維提起公訴（起訴意旨認為是王士豪自行起
      意所為）。再者，依據證人鄭堉蓁所述，黃世維原本是要
      鄭堉蓁以其個人或公司名義辦理上述堆高機出口業務，但
      因鄭堉蓁表示堆高機已經售出，不同意其要求，黃世維才
      改稱要以「陳亞辰」名義出口，之後並在鄭堉蓁索取讓渡
      書時，由王士豪於裝櫃當天在讓渡證書上偽造「陳亞辰」
      簽名，並臨時請鄭堉蓁找店家刻印「陳亞辰」印章，蓋印
      在讓渡證書上，之後再由黃世維補提供「陳亞辰」的國民
      身分證影本給鄭堉蓁【見刑偵八（三）卷第140 至143 頁
      、106 偵9510卷一第178 至188 頁】。而由鄭堉蓁上述證
      詞可知，王士豪及黃世維本來應無以「陳亞辰」名義出口
      上述堆高機的計畫，是鄭堉蓁拒絕以其個人或公司名義辦
      理堆高機的出口事宜後，才有後續冒用「陳亞辰」名義簽
      立讓渡證書及冒用「陳亞辰」國民身分證等情事發生，足
      認王士豪及黃世維就此部分行為，應該是遭鄭堉蓁拒絕後
      ，另行起意所為。又被告黃世維參與運輸第二、三級毒品
      及私運管制物品出口的行為期間，與參與冒用「陳亞辰」
      名義簽立讓渡證書及冒用「陳亞辰」國民身分證的行為期
      間，只有部分重合，在其是另行起意而為冒用「陳亞辰」
      身分之相關行為的情形下，自難以認定其冒用「陳亞辰」
      身分之相關行為，與原本所起訴之運輸第二、三級毒品及
      私運管制物品出口犯行，具有一行為觸犯數罪名的想像競
      合犯裁判上一罪關係。故此未經起訴部分，未為起訴效力
      所及，本院無法併予審理，而應由檢察官另行處理。
三、被告黃世維、薛樟維2 人彼此間，及與王士豪、廖淳皓等人
    間，就本件犯行有犯意聯絡及行為分擔，均應依刑法第28條
    規定，論以共同正犯。被告黃世維、薛樟維及其等共犯，利
    用不知情之拖車駕駛人、海運人員，將本件第二、三級毒品
    從上述工寮起運，再以海運方式私運至境外之印尼國境內，
    均為間接正犯。
四、被告黃世維、薛樟維均以一行為同時觸犯運輸第二級毒品罪
    、運輸第三級毒品罪、私運管制物品出口罪，為想像競合犯
    ，應依刑法第55條規定，從一重論以運輸第二級毒品罪。被
    告曾惠淳則以一幫助行為，同時幫助他人犯運輸第四級毒品
    罪、私運管制物品出口罪，亦為想像競合犯，應依刑法第55
    條規定，從一重論以幫助運輸第四級毒品罪。
五、刑的加重減輕事由
（一）累犯加重部分：
    ⒈被告曾惠淳前因持有逾量之第三級毒品案件，經臺灣臺中
      地方法院以105 年度中簡字第2215號刑事判決，判處有期
      徒刑3 月確定，於106 年1 月19日易科罰金執行完畢，有
      臺灣高等法院被告前案紀錄表在卷可證。其受有期徒刑執
      行完畢，於5 年內故意再犯前述有期徒刑以上之罪，符合
      刑法第47條第1 項構成累犯的要件。
    ⒉被告曾惠淳之辯護人雖然以曾惠淳前案所犯與本案所犯之
      罪的罪質不同，且其本案參與情節並不嚴重，並無惡性升
      高或不知悔改的情形，主張本案不應依刑法第47條第1 項
      規定加重其刑（至於辯護人以曾惠淳前案所犯是施用毒品
      罪而為之相關論述，因與卷證資料不符，而與曾惠淳上述
      構成累犯的前案紀錄無關，故不予論列）。
    ⒊司法院釋字第775 號就刑法第47條第1 項關於累犯規定為
      解釋後，就構成累犯者是否加重其最低本刑，須考量行為
      人對刑罰反應力是否薄弱及有無特別惡性，以避免行為人
      所受刑罰超過其所應該負擔的罪責，使其人身自由因此遭
      受「罪刑不相當」的過苛侵害。而在判斷行為人是否對刑
      罰反應力薄弱及有無特別惡性時，應綜合審酌行為人前、
      後案的犯罪類型、行為態樣是否相同或類似；前案執行完
      畢與後案發生之時間相距長短；前案是故意或過失所犯；
      前案執行是入監執行完畢，或是易科罰金、易服社會勞動
      而執行完畢；前、後案對於他人生命、身體、財產等法益
      侵害情形如何等事項而為判斷。因此，行為人前後所犯各
      罪類型、罪名是否相同或罪質是否相當，雖為是否加重其
      最低本刑的考量因素之一，但並無絕對且必然的關連性存
      在（最高法院109 年度台上字第5044號刑事判決可作為參
      考）。
    ⒋被告曾惠淳上述構成累犯的前案，是於106 年1 月19日執
      行完畢，故其犯本件犯行的時間距離前案執行完畢相差只
      有大約1 個月的時間，為刑法第47條第1 項所規定「5 年
      」期間的最初期。又其上述構成累犯的前案，亦同屬違反
      毒品危害防制條例的案件，當知各級毒品均屬違禁物，不
      得持有，更遑論予以運輸、私運出口。但其卻在前案執行
      完畢後甚短的時間內，旋即參與本件犯行，可見其未能因
      前案的執行而知道警惕，且本案犯行之法定刑更高於前案
      ，所為實屬變本加厲，足認其具有特別惡性及對刑罰反應
      力薄弱，即使考量辯護人所述上情及其前案是易科罰金執
      行完畢，也無司法院釋字第775 號解釋意旨所稱：「依刑
      法第47條第1 項規定加重最低本刑，將導致被告所受刑罰
      超過其所應負擔罪責，使其人身自由因此遭受過苛侵害」
      的狀況存在。因此，本件被告曾惠淳仍應依刑法第47條第
      1 項規定加重其刑。
    ⒌被告薛樟維先前雖因詐欺案件，經臺灣臺中地方法院以99
      年度易字第3397號刑事判決，判處有期徒刑4 月確定，並
      於101 年2 月3 日易科罰金執行完畢（參見臺灣高等法院
      被告前案紀錄表）。但薛樟維本案產生犯意及參與犯罪的
      時間，應於106 年2 月13日之數日後，已如前述，此時間
      點已經超過其前案執行完畢之日5 年，而與刑法第47條第
      1 項所規定成立累犯的要件不符，故不構成累犯，併予說
      明。
（二）被告黃世維、薛樟維於偵查及法院審判中都有自白犯行，
      已如前述，故其2 人所為前述運輸第二級毒品犯行，均應
      依修正前毒品危害防制條例第17條第2 項的規定予以減輕
      其刑。
（三）被告曾惠淳所為本件犯行，應成立幫助犯，已如前述，而
      其未實際參與本件運輸毒品犯行，犯罪情節跟正犯相比較
      為輕微，故而依據刑法第30條第2 項的規定，按正犯的刑
      度減輕其刑。
（四）「犯第4 條至第8 條、第10條或第11條之罪，供出毒品來
      源，因而查獲其他正犯或共犯者，減輕或免除其刑」，毒
      品危害防制條例第17條第1 項有明文規定。上述規定所稱
      供出毒品來源，因而查獲其他正犯或共犯者，是指具體提
      供毒品來源之資訊，使調查或偵查犯罪之公務員知悉而對
      之發動調查或偵查，並據以破獲者而言（最高法院99年度
      台上字第5843號刑事判決可為參考）。經查，我國警方人
      員接獲情資而會同印尼警方查獲附表編號1 、2 所示毒品
      時，因接獲的情資並未提及王士豪，且上述堆高機出口是
      冒用「陳亞辰」名義為之，故警方人員一開始並未發覺王
      士豪涉案，之後警方人員是循線查知黃世維涉案後，經黃
      世維於106 年11月15日製作警詢筆錄過程中，提及其是受
      王○豪指示而購買堆高機，而王○豪戶籍地在雲林縣西螺
      鎮，警方人員依黃世維所述資訊找出王士豪檔案照片後，
      黃世維即指認王士豪就是其王○豪，檢察官因而據以對王
      士豪發動偵查，之後再於本案偵結時，一併對王士豪提起
      公訴等事實，此有承辦員警製作的偵查報告（見106 偵95
      10卷一第97至104 頁）、黃世維106 年11月15日警詢筆錄
      【見刑偵八（三）卷第43至45、58頁】、內政部警政署刑
      事警察局指認犯罪嫌疑人紀錄表【見刑偵八（三）卷第59
      至60頁】在卷可證。從而，被告黃世維提供本案毒品來源
      王士豪的具體資訊，使檢察官因此得以查獲王士豪涉案而
      加以起訴，故黃世維上述運輸第二級毒品犯行，符合毒品
      危害防制條例第17條第1 項所規定減免其刑的要件。又本
      院考量黃世維於本案查獲之初，並未據實供出王士豪身分
      ，是於羈押期間才提供王士豪具體資訊，且黃世維於本案
      中的參與程度甚深，在共犯結構中居於重要的角色、地位
      ，故認不宜免除其刑，而依上述規定減輕其刑。
（五）是否依刑法第59條規定酌減其刑部分
    ⒈被告薛樟維及辯護人雖主張：薛樟維到案後就誠實交代案
      情，並未狡辯、企圖掩飾犯行，犯罪後態度良好；且是基
      於朋友關係，一時失慮而參與本件運輸毒品犯行，除接受
      飲宴外，並未獲取其他不法報酬；又所為並非實際從事毒
      品買賣，犯罪次數亦僅此1 次，對社會造成之危害未達惡
      性重大的程度；且其尚有家庭需要照顧，本件實有情輕法
      重的狀況，請求依刑法第59條酌減其刑。
    ⒉刑法第59條的酌量減輕其刑，必須犯罪另有特殊原因或情
      狀，在客觀上足以引起一般同情，而確可憫恕者，認為即
      使宣告法定最低度刑，仍嫌過重，或因立法至嚴，確有情
      輕法重的情形，始有其適用。本院考量運輸毒品乃是我國
      嚴格查緝的犯罪行為，凡是具有一般智識能力及社會歷練
      的人，都知道不能夠從事，而被告薛樟維案發時為心智成
      熟的成年人，且表示自己的學歷為高職畢業（見本院卷一
      第331 頁），在本院審理中也能夠應答自如，可見其智識
      能力並沒有不如一般正常人的情形，對上述嚴禁運輸毒品
      的情形，自然無法推稱不知，但其卻仍然參與本件運輸毒
      品犯行，且依卷內事證，亦未顯示其是因為特殊環境或原
      因才為此部分犯行，故其犯罪動機及犯罪情狀在客觀上並
      沒有足以引起一般同情之處。另對照其犯罪情節（本案查
      獲毒品數量不少，其犯罪惡性並未不如從事販賣毒品之行
      為人，且毒品一旦流入市面，對他人造成的危害也將高於
      一般的小盤販毒者）及運輸第二級毒品罪的法定刑及經前
      述減輕其刑後的處斷刑，即使考量被告薛樟維及辯護人前
      述所稱情狀（況薛樟維亦非如其所主張，是從一開始就坦
      承全部犯行，且偵審過程中也曾有反覆），本院也認為並
      無即使宣告最低度刑仍嫌過重或情輕法重的狀況，自無從
      依刑法第59條規定予以酌減其刑。
    ⒊修正前毒品危害防制條例第4 條第4 項的運輸第四級毒品
      罪，其最低度的法定刑是5 年有期徒刑，但同為參與此項
      犯罪的行為人，其原因動機不一、犯罪情節不盡相同，造
      成的危害程度也會有所差異，然而法律對於此一犯罪，卻
      一律處以上述刑責甚重的刑罰，因此，如果依照行為人的
      犯罪情狀給予相當的刑責，就足以懲罰其不法行為，並能
      夠達到避免社會上其他人為同種犯行的目的，自可綜合考
      量行為人客觀犯行與主觀惡性等相關事項，審酌是否有可
      以憫恕的情形，適用刑法第59條的規定酌量減輕其刑，以
      使個案裁判的量刑，符合罪刑相當的要求。本院考量被告
      曾惠淳雖然否認本件犯行，但依照卷內事證，其並未因參
      與本案而可獲取任何不法利益，故其應是因為與王士豪是
      男女朋友關係，方會參與本案。再者，其所參與者，只是
      非構成要件的把風行為，且當時尚有另一熟悉現場環境的
      黃世維，同時進行把風工作，故其對於本案遂行所提供的
      助益，亦屬有限，犯罪情節較為輕微。在此等犯罪動機、
      犯罪情節下，即使量處該罪經上述減輕後的最低刑，仍然
      過於苛刻，而有情輕法重的狀況，在客觀上足以引起一般
      的同情，顯屬可堪憫恕，故依據刑法第59條的規定，酌量
      減輕其刑。
（六）被告黃世維本件犯行，同時有修正前毒品危害防制條例第
      17條第2 項、毒品危害防制條例第17條第1 項的減輕事由
      ，應依刑法第70條規定遞減其刑。被告曾惠淳本件犯行，
      有刑法第47條第1 項的加重事由，並同時有刑法第30條第
      2 項、同法第59條等2 種減輕事由，應依刑法第71條第1
      項、第70條規定，先加重後遞減其刑。
六、不另為無罪之諭知
（一）檢察官起訴意旨另主張：被告黃世維、薛樟維於參與本件
      運輸第三級毒品過程中，因共同持有之第三級毒品純質淨
      重逾20公克，故此部分另涉犯持有純質淨重20公克以上的
      第三級毒品罪嫌。然而，本件遭查獲的第三級毒品芬納西
      泮，雖有秤量其「淨重」，但並未鑑認其「純質淨重」為
      何，自難認定該等芬納西泮純質淨重已達20公克以上，而
      無法論認被告黃世維、薛樟維確有此部分犯行。但此部分
      如果成立犯罪，依據本件起訴意旨，亦與被告2 人前述經
      論罪科刑之運輸第三級毒品犯行，具有低度行為經高度行
      為所收收的一罪關係，故不另諭知無罪。
（二）檢察官追加起訴意旨另主張：被告曾惠淳於參與本件運輸
      毒品過程中，因共同持有之第二、三級毒品純質淨重逾20
      公克，故此部分另涉犯持有純質淨重20公克以上的第二、
      三級毒品罪嫌。然而，本件遭查獲的甲基安非他命及芬納
      西泮，均因未鑑認其「純質淨重」為何，故無法認定其純
      質淨重達20公克以上，已如前述。又被告曾惠淳所為上述
      把風的幫助行為，就其他正犯所犯一般持有第二級毒品罪
      部分，亦未提供任何助益，自難論認曾惠淳確有追加起訴
      意旨所主張的上述犯行，亦無從改以一般持有第二級毒品
      罪的幫助犯論處。但此部分如果成立犯罪，依據本件追加
      起訴意旨，亦與曾惠淳前述經論罪科刑之幫助運輸第四級
      毒品犯行，具有低度行為經高度行為所收收的一罪關係，
      故不另諭知無罪。
七、上訴論斷的理由：原審認為被告黃世維、薛樟維、曾惠淳犯
    罪事證明確，因此論處其3 人罪刑，雖然有其依據。然而：
（一）依據被告3 人行為時即修正前毒品危害防制條例第11條第
      5 項規定，持有第三級毒品純質淨重未達20公克以上者，
      並不構成犯罪。原審判決既認本件遭查獲之第三級毒品純
      質淨重未達20公克以上（見原審判決第34頁），卻又於論
      罪時論述「被告黃世維、薛樟維、曾惠淳因運輸持有第三
      級毒品之低度行為，均為渠等運輸之高度行為所吸收，不
      另論罪」（見原審判決第25至26頁），而認被告3 人有持
      有第三級毒品的犯罪行為，應有違誤。
（二）檢察官起訴之犯罪事實屬裁判上一罪者，始有所謂就起訴
      之一部不另為無罪、免訴或不受理判決可言；若法院審理
      結果所認定之事實，與起訴之基本社會事實相同，只是在
      行為程度上有所差異，此時則屬刑事訴訟法第300 條變更
      起訴法條之範疇，無須就起訴之罪名不另為無罪之諭知（
      最高法院106 年度台上字第742 號刑事判決可為參考）。
      本件被告因運輸而持有第二級毒品的行為，不論是應構成
      毒品危害防制條例第11條第2 項或同條第4 項之罪，就「
      持有第二級毒品」此一基本社會事實，均屬相同，而純質
      淨重是否達20公克以上，則只是行為程度上有所差異，故
      不須因起訴意旨認為純質淨重達20公克以上，而審理結果
      認為此部分無法證明，即就持有第二級毒品純質淨重達20
      公克以上為不另為無罪之諭知，只要說明改以一般持有第
      二級毒品罪論處即可。原審判決一方面論認「被告3 人因
      運輸持有第二級毒品之低度行為，均為渠等運輸之高度行
      為所吸收，不另論罪」（見原審判決第25至26頁），一方
      面卻又就起訴意旨認被告3 人涉犯持有第二級毒品純質淨
      重達20公克以上之罪嫌，為不另為無罪之諭知（見原審判
      決第34頁），依據前述說明，此部分論述即有矛盾、不當
      之處。
（三）被告曾惠淳前述犯行，應論以運輸第四級毒品罪及私運管
      制物品出口罪的幫助犯，已如前述，原審誤以運輸第二、
      三毒品罪及私運管制物品出口罪之共同正犯論處，並因此
      論認其另有不另論罪之持有第二級毒品犯行，且未依刑法
      第30條第2 項規定減輕其刑，容有不當。另被告曾惠淳前
      述犯行，宜依刑法第59條規定酌減其刑，亦如前述，原審
      未依該規定減輕其刑，亦有未妥。
（四）得依毒品危害防制條例第17條第1 項規定減免其刑者，除
      行為人所供出之其他正犯、共犯有遭查獲外，尚以該正犯
      、共犯為其所參與犯行之「毒品來源」為必要。本件被告
      黃世維因供出毒品來源王士豪，並使王士豪遭查獲，而應
      依毒品危害防制條例第17條第1 項減輕其刑，雖如前述，
      但原審判決於適用此一規定時，卻同時以黃世維供出共犯
      薛樟維、曾惠淳、廖淳皓等人，使其等遭查獲部分，作為
      適用理由，然薛樟維、曾惠淳、廖淳皓等人，並非本案之
      「毒品來源」，而與黃世維可依上述規定減輕其刑無關，
      故原審判決此部分之法律適用理由，亦有未合。
（五）本件遭查獲的第二級毒品甲基安非他命、第三級毒品芬納
      西泮，依據毒品危害防制條例第18條第1 項前段、刑法第
      38條第1 項規定，均為義務沒收（銷燬）之物，法院原則
      上應於相關被告的犯行中宣告沒收（銷燬），方屬適法。
      原審判決僅以上述物品是在印尼遭查扣、現實上難以進行
      沒收（銷燬）此一屬應如何執行層面的問題，即認無從宣
      告沒收（銷燬），尚有未盡妥適之處。
（六）原審判決於理由論述中提及：「薛樟維結稱同案被告王士
      豪表示『我馬子都知道』等語，此乃證人即被告薛樟維親
      自見聞同案被告王士豪陳述之事，並非聽聞同案被告王士
      豪轉述被告曾惠淳陳述之事，性質上自非傳聞證據」。然
      而，證據內容是否屬於聽聞他人所言而來之「傳聞證據」
      ，應與待證事實結合而為判斷，無法一概而論。就薛樟維
      上述證述內容而言，若待證事實為「王士豪講過：『我馬
      子都知道』這句話」，則屬薛樟維親見親聞，並非上述之
      「傳聞證據」；但若待證事實為「曾惠淳知道王士豪要運
      輸毒品出口的事情」，則薛樟維所陳述者，乃是聽聞王士
      豪所言而來，即屬上述之「傳聞證據」。而在原陳述此事
      之人（即王士豪）並無法到庭接受被告曾惠淳對質詰問，
      藉以檢驗、彈劾其所言之真實性的狀況下，自無法以該聽
      聞而來的陳述，逕為認定曾惠淳具有主觀犯意的證據。而
      原審判決為此部分論述時，即敘明引用薛樟維之證詞，是
      用以證明「曾惠淳主觀上確實有與王士豪等人具有運輸毒
      品出口之犯意聯絡」此一待證事實（見原審判決第23頁）
      ，依據前述說明，此部分證據應屬上述之「傳聞證據」。
      因此，原審判決認此項證據性質上並非「傳聞證據」，並
      以之作為認定被告曾惠淳具主觀犯意之證據，於證據之採
      認上，即有未合。
（七）從而：
    ⒈被告黃世維、薛樟維、曾惠淳以下之上訴理由雖然均無理
      由：
    ⑴被告黃世維部分：原審量刑過重，並請求給予附條件之緩
      刑（本院依據後述量刑審酌事項，認以量處與原審相同刑
      度為適當，故原審並無量刑過重之情；另被告黃世維不宜
      諭知緩刑的理由，詳如後述）。
    ⑵被告薛樟維部分：原審未依刑法第59條規定酌減其刑，以
      致量刑過重（不可採的理由如前所述）。
    ⑶被告曾惠淳部分：本件追加起訴書就曾惠淳的犯罪事實並
      未特定，違反刑事訴訟法第264 條第2 項的規定，原審漏
      未依法為不受理之判決；即使本案應為實體審理，依據曾
      惠淳前述否認犯罪的辯解，亦應為無罪判決，原審卻誤為
      有罪判決（不可採的理由均詳如前述）。
    ⒉但被告曾惠淳以下所主張之上訴理由則有理由：⑴曾惠淳
      縱使成立犯罪，所為亦僅構成幫助犯，原審以共同正犯論
      處，有所違誤；⑵依據曾惠淳犯罪情節，應依刑法第59條
      規定酌減其刑，原審未予適用該規定，亦有不當。
    ⒊此外，原審判決另有前述違誤、不當之處，自應由本院將
      原判決關於被告黃世維、薛樟維、曾惠淳部分予以撤銷改
      判。
八、本院綜合考量以下事項，就被告3 人上述犯行，分別判處主
    文欄所記載的刑度：
（一）被告3 人於本件犯行中，各自所擔任的角色、負責的工作
      （參見犯罪事實欄所載），故其3 人之犯罪情節輕重、參
      與程度各有不同。
（二）本件運輸的毒品重量達80幾公斤，數量不少，一旦流入市
      面，將使許多人遭受毒品危害，故被告3 人犯罪所衍生的
      潛在危害性甚高。
（三）被告3 人因本案遭查獲後，被告黃世維於查獲之初否認犯
      行，於偵查過程中逐漸坦承犯行，並供出毒品來源王士豪
      、協助指認其他共犯，且於審判過程中也始終坦承犯罪；
      被告薛樟維初始並未坦承全部犯行（辯稱自己只是擔任把
      風工作），之後於偵審過程中均曾坦承全部犯行（但期間
      亦有反覆），並協助指認其他共犯；被告曾惠淳於偵查過
      程中就自己參與部分供承如前，並協助指認其他共犯，但
      於法院審理中則始終否認犯行等犯後態度。
（四）被告曾惠淳除前述構成累犯的前科紀錄外，並無其他犯罪
      經判處罪刑的紀錄；被告薛樟維則有上述不構成累犯的前
      科紀錄；被告黃世維於本案發生前，並無任何前科紀錄（
      參見被告3 人之臺灣高等法院被告前案紀錄表）等素行狀
      況。
（五）被告3 人下述智識程度、家庭生活及經濟狀況（參見被告
      3 人於本院審判程序中的陳述，本院卷一第330 至331 頁
      ，及被告薛樟維所提出其父親之診斷證明書，本院卷一第
      361 頁），及其他刑法第57條各款所規定的事項：
    ⒈被告黃世維高職畢業的智識程度、目前從事修車工作、家
      中有2 名子女需其照料。
    ⒉被告薛樟維高職畢業的智識程度、目前從事司機工作、家
      中有2 名子女及患病之父親需其照料。
    ⒊被告曾惠淳高職畢業的智識程度、目前從事網路拍賣工作
      、家中有2 名子女需其照料。
九、是否諭知緩刑部分
（一）被告黃世維及其辯護人雖以黃世維自白犯行、供出其他共
      犯，且曾因本案遭到羈押，當能記取教訓、避免日後再犯
      等事由，請求給予附條件之緩刑宣告，而被告黃世維之宣
      告刑及其前案素行狀況，也符合刑法第74條第1 項第1 款
      諭知緩刑的要件。然本院審酌運輸毒品乃是我國嚴格查緝
      的犯罪行為，以黃世維乃心智成熟的成年人，且學歷為高
      職畢業的智識程度，當知不能夠從事此一犯行，以免毒品
      流入市面、危害他人身體健康，但其卻為貪圖王士豪所允
      諾給與的報酬而參與本案。又本案乃是國際運毒案件，且
      查獲的毒品數量甚多，犯罪情節並非輕微；而黃世維雖然
      是依王士豪的指示參與其中，但其從本案購入堆高機之初
      ，期間將毒品藏放在堆高機內，乃至於最後將堆高機運輸
      出口等過程，均有參與，於共犯架構中居於重要角色。至
      於其自白犯行、供出毒品來源部分，也均依法減輕其刑，
      並使其得以獲取低於犯罪情節較輕之共犯即薛樟維的宣告
      刑，而非未給予實質的刑度減讓。故本院綜合審酌上情，
      認被告黃世維於本案犯行所彰顯之惡性仍應予以懲戒，並
      無「以暫不執行為適當者」的情形，故不予宣告緩刑。
（二）被告薛樟維、曾惠淳及其等辯護人，雖亦請求對薛樟維、
      曾惠淳2 人為緩刑的諭知，但薛樟維經本院宣告有期徒刑
      4 年，曾惠淳則曾因故意犯罪受有期徒刑以上刑之宣告，
      且執行完畢至今未滿5 年，均與刑法第74條第1 項所規定
      得諭知緩刑的要件不符，自無從宣告緩刑。
十、沒收
（一）查獲毒品部分
    ⒈附表編號1 所示物品，均為第二級毒品甲基安非他命，此
      有前述參、二、（四）所載證據可以證明。又關於沒收因
      無「責任共同原則」的適用（理由詳如後述），故以屬於
      犯人所有之物為沒收要件時，相關犯罪參與者就其他行為
      人所有之物不予諭知沒收。但是就不問屬於犯人與否均予
      沒收之違禁物為義務沒收時，相關犯罪參與者（含幫助犯
      ）自不因此而不宣告沒收或沒收銷燬（最高法院109 年度
      台上字第298 號刑事判決可為參考）。再者，被告曾惠淳
      主觀上對於所幫助運輸之上述物品，雖欠缺第二級毒品甲
      基安非他命之認識，而僅論以幫助運輸第四級毒品罪，但
      附表編號1 所示物品客觀上既為第二級毒品，且仍屬其犯
      罪而遭查獲之毒品，故仍應以毒品危害防制條例第18條第
      1 項前段作為沒收（銷燬）之依據。因此，附表編號1 所
      示之第二級毒品甲基安非他命，及無法與上述毒品分離且
      無分離實益的包裝袋，均依毒品危害防制條例第18條第1
      項前段規定，一併於被告3 人犯行中諭知沒收銷燬；至於
      鑑識耗損部分，既然已經滅失，所以不再諭知沒收銷燬。
    ⒉附表編號2 所示物品，均為第三級毒品芬納西泮，此有前
      述參、二、（四）所載證據可以證明，故屬違禁物。再參
      照前述⒈的說明，此等違禁物不問屬於犯罪行為人與否，
      均與無法與上述毒品分離且無分離實益的包裝袋，一併依
      刑法第38條第1 項的規定，於被告3 人犯行中宣告沒收；
      至於鑑識耗損部分，既然已經滅失，所以不再諭知沒收。
（二）其他扣案物品部分
   ⒈ 刑法上所稱的「責任共同原則」，是指共同實行犯罪行為
      的多數人，在共同意思範圍以內，各自分擔犯罪行為的一
      部分，而相互利用他人的行為，以達成彼此間共同犯罪的
      目的時，就應該對於所發生的全部結果共同負責。因此，
      「責任共同原則」只是在處理共同犯罪參與者的責任認定
      ，而與犯罪工具的沒收無關。又沒收雖然是刑罰與保安處
      分以外的獨立法律效果，但沒收人民財產使之歸屬國庫，
      乃是對憲法所保障人民財產基本權的限制，性質上為國家
      對人民的刑事處分，對人民基本權的干預程度，並不亞於
      刑罰，故在判斷是否宣告沒收時，自然應該要權衡罪責原
      則、比例原則，避免對共同正犯為不符罪責或無必要的沒
      收、追徵；另外，應沒收物或得沒收物如果已經扣案，因
      為沒有重複沒收的疑慮，日後執行上也不會有困難，所以
      沒有對各共同正犯諭知連帶沒收或重複諭知沒收的必要。
      因此，沒收物如果已對具所有權或有事實上處分權的被告
      諭知沒收時，自不需再對非所有權人又無共同處分權的共
      同正犯諭知沒收、連帶沒收或追徵（最高法院108 年度台
      上字第1001號刑事判決可為參考）。
    ⒉扣案如附表編號3 所示行動電話，乃是被告黃世維所有、
      供其與王士豪聯絡而為本案運輸毒品犯行所用之物，此經
      黃世維陳述明確（見106 偵9510卷二第71頁、108 重訴9
      卷第414 頁），故上述物品，應依毒品危害防制條例第19
      條第1 項規定，於黃世維所犯之罪中宣告沒收。
    ⒊附表編號4 至11所示其餘扣案物品，並無證據顯示與是供
      本案犯罪所用之物（其中堆高機出口提單在被告黃世維處
      查獲，應只是留供證明性質，非供犯罪所用），故均不予
      宣告沒收。
（三）本件用以夾藏毒品的2 台堆高機，雖屬供犯罪所用之物，
      但該2 台堆高機既是王士豪出資購買，自屬王士豪所有，
      且卷內並無證據足認被告黃世維、薛樟維、曾惠淳對該2
      台堆高機有事實上處分權，依據前述說明，應於王士豪日
      後到案時，在其所犯之罪中宣告沒收，無從於本案3 名被
      告所犯之罪中諭知沒收、追徵。
（四）犯罪所得
    ⒈被告黃世維雖自承其答應王士豪參與本案犯行，是為了賺
      取王士豪所允諾給與的36萬元報酬【見刑偵八（三）卷第
      50頁反面】，但也強調其至今尚未取得任何報酬（見106
      偵9510卷二第104 頁），而依本案卷內所存證據，也無法
      證明黃世維已有取得任何報酬。至於黃世維於106 年11月
      4 日警詢時，雖然陳述其有分次拿到8000元、1 萬5000元
      的酬勞【見刑偵八（三）卷第41頁反面】，但其於106 年
      11月5 日偵訊中，已經說明上述報酬為向鄭堉蓁購買堆高
      機的退佣（見106 偵9510卷二第10頁），且卷內並無證據
      顯示黃世維此部分所言不實，而該等購買堆高機的退佣，
      與黃世維本件犯行並無直接相關，難認是其犯罪所得。因
      此，本件無須對黃世維宣告沒收或追徵犯罪所得。
    ⒉被告薛樟維於107 年6 月6 日警詢時，供稱王士豪有因本
      案而請其上酒店喝酒作為答謝，除此之外其並未獲得其他
      報酬（見107 偵2950卷第40頁反面）。而上述免費至酒店
      喝酒的利益，雖然是薛樟維因參與本件犯行而獲得之犯罪
      所得，但其性質只是一時的享樂、無法持續保有，是否予
      以沒收並不具刑法上的重要性，且其價值衡情亦屬低微，
      依據刑法第38條之2 第2 項規定，裁量不予宣告沒收、追
      徵。
    ⒊依據卷內事證，並無證據顯示被告曾惠淳有因本案而取得
      任何犯罪所得，自無從對其宣告沒收或追徵犯罪所得。
伍、同案被告葛承洧部分，經原審判決無罪後，檢察官及葛承洧
    均未上訴，故不屬於本院審判範圍，併予敘明。
據上論斷，應依刑事訴訟法第369 條第1 項前段、第364 條、第
299 條第1 項前段、第300 條，判決如主文。
本案經檢察官鍾佩宇提起公訴，檢察官盧惠珍追加起訴，檢察官
楊慶瑞到庭執行職務。
中    華    民    國   110    年    10    月    25    日
                  刑事第四庭    審判長法  官  黃建榮
                                      法  官  李嘉興
                                      法  官  陳君杰
以上正本證明與原本無異。
如不服本判決應於收受本判決後20日內向本院提出上訴書狀，其
未敘述上訴理由者，並得於提起上訴後20日內向本院補提理由書
狀（均須按他造當事人之人數附繕本）「切勿逕送上級法院」。
中    華    民    國   110    年    10    月    25    日
                                      書記官  蔡妮庭
附錄本判決論罪科刑法條：
修正前毒品危害防制條例第4 條第2 至4 項
製造、運輸、販賣第二級毒品者，處無期徒刑或7 年以上有期徒
刑，得併科新臺幣1 千萬元以下罰金。
製造、運輸、販賣第三級毒品者，處7 年以上有期徒刑，得併科
新臺幣7 百萬元以下罰金。
製造、運輸、販賣第四級毒品者，處5 年以上12年以下有期徒刑
，得併科新臺幣3 百萬元以下罰金。
懲治走私條例第2條第1項
私運管制物品進口、出口逾公告數額者，處7 年以下有期徒刑，
得併科新臺幣3 百萬元以下罰金。
附表：
┌──┬────────────────────────────┐
│編號│查扣物品                                                │
├──┼────────────────────────────┤
│1   │第二級毒品甲基安非他命88包（淨重共計86.271公斤）        │
├──┼────────────────────────────┤
│2   │第三級毒品芬納西泮41包（淨重共41公克）                  │
├──┼────────────────────────────┤
│3   │黃世維所有之門號0000000000號行動電話1 支（含SIM 卡1 枚）│
├──┼────────────────────────────┤
│4   │黃世維所有之門號0000000000號行動電話1 支（含SIM 卡1 枚）│
├──┼────────────────────────────┤
│5   │黃世維所有之門號0000000000號行動電話1 支（含SIM 卡1 枚）│
├──┼────────────────────────────┤
│6   │黃世維所有之ipad Air平版電腦1 台                        │
├──┼────────────────────────────┤
│7   │黃世維所有之堆高機出口提單3 張                          │
├──┼────────────────────────────┤
│8   │黃世維所有之中國信託銀行帳戶存摺4 本                    │
├──┼────────────────────────────┤
│9   │薛樟維所有之門號0000000000號行動電話1 支（含SIM 卡1 枚）│
├──┼────────────────────────────┤
│10  │曾惠淳所有之門號0000000000號行動電話1 支（含SIM 卡1 枚）│
├──┼────────────────────────────┤
│11  │曾惠淳所有之門號0000000000號行動電話1 支（含SIM 卡1 枚）│
└──┴────────────────────────────┘